【裁判字號】    97,交聲,1261
【裁判日期】    970701
【裁判案由】    聲明異議
【裁判全文】
臺灣高雄地方法院交通事件裁定  97年度交聲字第1259至1268號
原處分機關  交通部公路總局高雄區監理所
異  議  人  甲○○
上列受處分人因違反道路交通管理處罰條例案件，對於交通部公
路總局高雄區監理所民國97年5 月5 日所為之處分（原處分案號
：高監營裁字第80-ZEP009679、80-ZDP006013、80-ZDQ005898、
80-ZDP009680、80-ZDP006012、80-ZDQ005897、80-ZDQ005896、
80-ZDP006011、80-ZBQ007721、80-ZEP009672號）聲明異議，本
院裁定如下：
    主    文
原處分皆撤銷。
    理    由
一、聲明異議意旨略以：異議人即受處分人甲○○駕駛、靠行於
    建國交通企業有限公司（下稱建國公司）之506-NN營業遊覽
    大客車（下稱系爭車輛），裝設有遠通電收股份有限公司（
    下稱遠通公司）之「電子e 通機」；又該車於附表所示時、
    地行經國道收費站之ETC 電子收費車道時，發生有卡片餘額
    不足之情事，異議人均不知情，直至申請肇事紀錄證明書時
    ，始知悉遠通公司係寄發補繳通知單予建國公司，然建國公
    司卻怠於轉知，致異議人不知上情，則本件實不應由異議人
    負責，爰聲明異議並請求撤銷原處分等語。
二、按汽車行駛於應繳費之公路、橋樑、隧道或輪渡，不依規定
    繳費者，處汽車所有人或駕駛人新臺幣（下同）3,000 元以
    上6,000 元以下罰鍰，並追繳欠費，道路交通管理處罰條例
    第27條第1 項定有明文。次按高速公路電子收費票證之可用
    金額不足抵扣應繳通行費時將不予扣款，營運單位將依不照
    章繳費之規定處理；又依本辦法第15條，用路人不依規定繳
    費者，營運單位應依用路人不同之欠費行為，依交通部臺灣
    區○道○○○路局查明之車籍資料，製發「補繳通行費及作
    業處理費通知單」，追繳通行費並加收作業處理費用；另用
    路人應於通知單所列之繳費期限內完成補繳程序，逾期未繳
    納則移送相關警察單位依法處理，交通部臺灣區○道○○○
    路局電子收費申裝及欠費追繳作業注意事項第10條、第13條
    第1 項、第17條第3 項亦分別有明定。經查：
  (一)系爭車輛於附表所示時、地，行經國道收費站之ETC 電子收
    費車道，因卡片餘額不足，致扣款不成，且截至96年6 月10
    日尚未繳費之事實，有卷附遠通公司97年6 月24日總發字第
    09700601號函1 份（見本院卷第27至29頁）、舉發違反道路
    交通管理事件通知單（下稱違規通知單）10份、違規照片10
    張可憑（見各該卷第17頁）。又上開欠費情事由遠通公司依
    前揭注意事項製發「補繳通行費及作業處理費通知單」（下
    稱「補繳通知單」），於96年5 月23日、6 月28日、7 月25
    日合法送達建國公司，嗣經該公司依道路交通管理處罰條例
    第85條第1 項規定，提出事證並告知係應歸責異議人，為交
    通部公路總局高雄區監理所（下稱高雄監理所）採納，遂改
    通知異議人到案等情，則有上開遠通公司函文、高雄監理所
    97年5 月30日高監營字第0970024348號函可按（見本院卷第
    2 、27至29頁）。
  (二)然依首揭說明及道路交通管理處罰條例第85條第1 項規定，
    高雄監理所若認本案應歸責人係異議人，應責由原舉發單位
    另行通知營運單位即遠通公司再依「不照章繳費」程序處理
    ；即先由遠通公司製作、寄發「補繳通知單」予異議人，待
    異議人逾補繳期限仍未繳納時，始由遠通公司移送警察單位
    依上開道路交通管理處罰條例第27條第1 項之規定開單舉發
    。
三、按處理違反道路交通管理事件，有關文書送達之規定，依行
    政程序法之規定，違反道路交通管理事件統一裁罰標準及處
    理細則第3 條定有明文。
  (一)按送達於應受送達人之住居所、事務所或營業所為之；於應
    送達之處所不獲會晤應受送達人時，得將文書付予有辨別事
    理能力之同居人、受僱人或應送達處所之接收郵件人員；另
    送達不能依前2 條規定為之者，得將文書寄存送達地之地方
    自治機關或警察機關，並作送達通知書兩份，1 份黏貼於應
    受送達人住居所、事務所、營業所或其就業處所門首，另1
    份交由鄰居轉交或置於該送達處所信箱或其他適當位置，以
    為送達；前項情形，由郵政機關為送達者，得將文書寄存於
    送達地之郵政機關；寄存機關自收受寄存文書之日起，應保
    存3 個月，行政程序法第72條第1 項前段、第73條第1 項、
    第74條亦有明定。
  (二)查本件遠通公司雖於96年6 月28日，以寄發存證信函代替「
    補繳通知單」方式，通知異議人補繳，然該存證信函因招領
    逾期無人簽收乃遭退回，之後遠通公司即未再寄發「補繳通
    知單」予異議人；又本件違規通知單，亦因遷移不明而退回
    等情，有上開遠通公司函文、該公司97年5 月30日總發字第
    0970 0506 號函、本院97年6 月24日電話紀錄查詢表、高雄
    監理所97年6 月20日高監營字第0970028415號函、公文封各
    1 份在卷可稽（見本院卷第13頁反面、14、16、26至30、33
    頁）。是依前開送達之相關規定，足見本件之「補繳通知單
    」、違規通知單皆未曾合法送達於異議人。
四、綜上所述，在遠通公司未合法送達「補繳通知單」予異議人
    前，原處分機關並無裁罰之權，惟仍就附表所示交通事件，
    均逕予裁罰，即難謂為適法，況且本件違規通知單亦未合法
    送達，業如前述；則原處分既有不當，自應由本院均予撤銷
    。
據上論斷，應依道路交通案件處理辦法第20條前段，裁定如主文
。
中    華    民    國    97    年    7     月    1     日
                  交通法庭  法  官  洪珮婷
以上正本證明與原本無異。
如不服本裁定，應於收受送達後5 日內向本院提出抗告狀。
中    華    民    國    97    年    7     月    1     日
                            書記官  賴朱梅
┌──┬─────┬──────────┬──────────┐
│編號│  案  號  │   違  規  時  間   │   違  規  地  點   │
├──┼─────┼──────────┼──────────┤
│ 1  │97交聲1259│96年4 月29日13時04分│岡山收費站南第11車道│
├──┼─────┼──────────┼──────────┤
│ 2  │97交聲1260│96年4 月28日9 時33分│斗南收費站北第2車道 │
├──┼─────┼──────────┼──────────┤
│ 3  │97交聲1261│96年4 月29日8 時39分│新營收費站北第2車道 │
├──┼─────┼──────────┼──────────┤
│ 4  │97交聲1262│96年4 月29日7 時36分│岡山收費站北第2 車道│
├──┼─────┼──────────┼──────────┤
│ 5  │97交聲1263│96年4 月7 日13時54分│斗南收費站北第2車道 │
├──┼─────┼──────────┼──────────┤
│ 6  │97交聲1264│96年4 月29日11時45分│新營收費站南第11車道│
├──┼─────┼──────────┼──────────┤
│ 7  │97交聲1265│96年4 月28日7 時31分│新營收費站北第2車道 │
├──┼─────┼──────────┼──────────┤
│ 8  │97交聲1266│96年4 月6 日15時31分│斗南收費站南第13車道│
├──┼─────┼──────────┼──────────┤
│ 9  │97交聲1267│96年4 月1 日9 時51分│造橋收費站北第2車道 │
├──┼─────┼──────────┼──────────┤
│10  │97交聲1268│96年4 月8 日19時05分│岡山收費站南第11車道│
└──┴─────┴──────────┴──────────┘


司法院資訊處製作；財團法人民間司法改革基金會備份。
